臺灣高雄地方法院民事判決
111年度雄小字第509號
原      告  李玥潁  
訴訟代理人  李○○  


被      告  林索綸  
上列當事人間請求損害賠償事件，本院於民國111年4月13日言詞
辯論終結，判決如下：
    主      文
被告應給付原告新台幣壹萬零貳佰肆拾元，及自民國一一一年 
一月七日起至清償日止，按年息百分之五計算之利息。
原告其餘之訴駁回。
訴訟費用新臺幣壹仟元，其中新台幣貳佰元由被告負擔，餘由原
告負擔。
本判決第一項得假執行。但被告如以新台幣壹萬零貳佰肆拾元為
原告預供擔保，得免為假執行。
    事實及理由
一、原告主張：被告於民國110年7月6日21時26分許，駕駛車牌
    號碼000-0000號計程車（下稱被告車輛），沿高雄市小港區
    中山四路右轉專用車道由北向南行駛，行至該路段與平和東
    路交岔路口（下稱系爭路口）欲右轉平和東路時，本應注意
    車前狀況，並隨時採取必要之按全措施，且應在遵行車道內
    行駛，而依當時夜間照明充足、路面乾燥無缺陷、無障礙物
    之柏油路面、視距良好，並無不能注意之情事，竟疏未注意
    ，貿然左轉行駛平和東路快車道，適有原告訴訟代理人即原
    告之配偶李○○（下稱李○○）駕駛原告所有之車牌號碼000-00
    00號自用小客車（下稱原告車輛），沿前揭中山四路對向行
    駛，行至系爭路口左轉平和東路快車道，被告車輛左前車身
    因而與李○○駕駛之原告車輛碰撞，原告車輛因此受損（下稱
    系爭事故）。原告因此支出修理費用新台幣（下同）16,073
    元。又原告每日皆須使用原告車輛接送小孩上、下學及上班
    ，假日則接送小孩上才藝班並採買日常用品，於修車期間無
    車可用，有租用汽車使用之必要，故請求33,600元之租車交
    通費用（計算式：每日2,400元×修車期間14日＝33,600元）
    。原告得請求被告賠償49,673元。為此，爰依侵權行為之法
    律關係提起本訴等語。並聲明：被告應給付原告49,673元，
    及自起訴狀繕本送達之翌日起至清償日止，按年息5％計算之
    利息。
二、被告則以：被告當時行駛於右轉專用車道，並於系爭路口右
    轉彎欲進入平和東路快車道，原告車輛突從左側偏右斜切且
    未閃方向燈，欲往最右側車道行駛，致使被告車輛閃避不及
    而造成事故，若當時原告車輛不要偏離車道，系爭事故不會
    發生。兩造就系爭事故之發生均有過失，原告車輛於轉彎時
    亦未注意其他車輛，應負5成之肇事責任。系爭事故發生地
    點尚未進入車道中，覆議鑑定書記載雙方進入車道發生碰撞
    ，被告為肇事原因，明顯與事實有違。就原告所請求之修車
    費用主張應依法折舊。另交通費用則因原告車輛尚未進廠維
    修，原告亦無提供租車單據，且無汽車使用期間仍可使用其
    他交通工具代替行動，並無租車之必要，故原告並無交通費
    用之損害等語置辯。並聲明：（一）原告之訴駁回。（二）
    如受不利判決，願供擔保請准宣告假執行。
三、本院之判斷：
（一）被告應對原告負損害賠償責任： 
   1、按因故意或過失，不法侵害他人之權利者，負損害賠償責
      任；汽車、機車或其他非依軌道行駛之動力車輛，在使用
      中加損害於他人者，駕駛人應賠償因此所生之損害，民法
      第184條第1項前段、第191條之2前段分別定有明文。次按
      對向行駛之左右轉車輛已轉彎須進入同一車道時，右轉彎
      車輛應讓左轉彎車輛先行，道路交通安全規則第102條第1
      項第8款前段亦定有明文。
   2、查，被告於前揭時間駕駛被告車輛，沿高雄市小港區中山
      四路右轉專用車道由北向南行駛，行至系爭路口右轉平和
      東路，另李○○駕駛原告車輛沿前揭中山四路對向行駛，行
      至系爭路口左轉平和東路，兩車發生碰撞，原告車輛因此
      受損等事實，為兩造所不爭執，並有道路交通事故談話紀
      錄表、現場圖、高雄市政府警察局交通警察大隊111年3月
      18日高市警交安字第11170543300號函檢送之道路交通事
      故照片相片黏貼紀錄表及系爭路口監視器錄影畫面光碟在
      卷可佐（本院卷第51至55頁、第97至101頁），此部分事
      實自堪認定。
　 3、經本院當庭勘驗被告車輛行車記錄器錄影畫面，結果為：
　　　（以下時間均為行車紀錄器畫面顯示時間，為系爭事故日
      21時）26分30秒至33秒：被告車輛沿中山四路直行；26分
      34秒至36秒：原告車輛自對向左轉平和東路；26分37秒：
      被告車輛右轉平和東路；26分40秒：兩造車輛於路口相撞
      。另經本院當庭勘驗系爭路口監視器畫面，結果為（以下
      時間均為監視器畫面顯示時間，為系爭事故日21時）：26
      分47秒：原告車輛左轉後直行進入平和東路快車道，被告
      車輛右轉後亦要進入平和東路快車道，兩造車輛於路口相
      撞；26分49秒：兩造車輛碰撞後，原告車輛進入平和東路
      快車道，被告車輛右偏往平和東路慢車道行進；26分52秒
      ：兩造車輛停止等節，有本院勘驗筆錄及錄影截圖照片可
      佐（本院卷第125至126、129至132頁）。是由本院勘驗筆
      錄及錄影畫面截圖照片觀之，可見當時李○○及被告均自中
      山四路欲轉彎進入平和東路快車道，惟李○○為左轉彎車，
      被告為右轉彎車，則依道路交通安全規則第102條第1項第
      8款前段規定，被告之右轉彎車即應禮讓李○○之左轉彎車
      先行。是被告駕車欲左轉平和東路快車道，未禮讓對向欲
      右轉平和東路快車道之李○○先行，即貿然左轉，致兩車於
      系爭路口發生碰撞，而肇致系爭事故甚明。再系爭事故發
      生當時雖為夜間，但道路照明充足、柏油路面乾燥、視距
      良好等情，有前揭錄影畫面截圖照片可佐，客觀上並無不
      能注意之情事。被告駕車左轉未禮讓欲右轉進入同一快車
      道之李○○先行，肇致系爭事故發生，被告之駕駛行為自有
      過失，高雄市政府交通局車輛行車事故鑑定委員會鑑定意
      見書、高雄市政府車輛行車事故鑑定覆議會覆議意見書（
      下分別稱鑑定意見書、覆議意見書）亦同為此認定（本院
      卷第18、19、113、114頁）。被告雖以前詞置辯，惟依本
      院勘驗筆錄，原告車輛左轉早於被告右轉，且兩車均欲轉
      彎進入平和東路快車道，而於系爭路口發生碰撞，並無被
      告所指原告車輛突從左側偏右斜切欲往最右側車道行駛之
      情形。又依被告車輛行車記錄器錄影畫面截圖照片編號2
      、3所示（本院卷第130頁），被告車輛右轉彎前，李○○已
      行駛至其左前方，被告視線並未受阻，被告於右轉彎前若
      能注意前方車輛，應能看見左轉彎中之原告車輛，但卻疏
      未注意，未禮讓李○○先行左轉，肇致系爭事故，被告之駕
      駛行為自有過失，李○○並無過失可言。再者，鑑定意見書
      、覆議意見書均於路權歸屬第3點中段明載兩車於「事故
      路口」發生碰撞，至於末段所指事故發生原因之敘述是指
      兩車要進入平和東路同一快車道，右轉之被告車輛未禮讓
      左轉彎之原告車輛先行所致，並非強調兩車於進入車道發
      生碰撞，被告執此認覆議鑑定書之記載與事實有違，否認
      其為肇事原因，並不足採。故被告之駕駛行為有過失，肇
      致系爭事故發生，為不法侵害原告財產權之過失侵權行為
      ，應對原告負侵權行為損害賠償責任。
（二）原告得請求之賠償項目及金額若干？
   1、原告車輛修理費用部分：
  　⑴按負損害賠償責任者，除法律另有規定或契約另有訂定外
      ，應回復他方損害發生前之原狀；債權人得請求支付回復
      原狀所必要之費用，以代回復原狀，民法第213條第1項、
      第3項定有明文。損害賠償之目的，在填補所生之損害，
      其應回復者非原來狀態，而係應有狀態；物被毀損時，被
      害人除得依民法第196條請求賠償外，並不排除民法第213
      條至第215條之適用。依民法第196條請求賠償物被毀損所
      減少之價額，得以修復費用為估定之標準，但以必要者為
      限。是損害賠償既係在填補被害人所受之損害，使其回復
      應有狀態，並不使之另外受利，故被害人修理材料以新品
      換舊品者，自應予以折舊。
　 ⑵原告主張修車費用16,073元，業據其提出估價單為佐（本院
     卷第20頁），被告對於修車費用亦不爭執，僅抗辯應予計
     算折舊等語（本院卷第126頁）。查依估價單所載，除右前
     門更換需零件費用7,000元應予計算折舊外，其餘防盜辨識
     碼貼紙、結構膠、工資（拆工）及烤漆項目均無折舊問題
     。依行政院所頒之固定資產耐用年數表及固定資產折舊率
     表，汽車耐用年數為5年，依平均法計算其折舊結果（即以
     固定資產成本減除殘價後之餘額，按固定資產耐用年數表
     規定之耐用年數平均分攤，計算折舊額），每年折舊率為5
     分之1。原告車輛於102年7月出廠，有行照可憑（本院卷第
     29頁），至系爭事故發生之110年7月6日已超逾5年使用年
     限，車門零件僅餘殘值1,167元【計算式：殘價＝取得成本÷
     (耐用年數＋1)即7,000÷(5+1)≒1,167（小數點以下四捨五入
     ）】，再加計無庸折舊之防盜辨識碼貼紙及結構膠費用928
     元（520元+408元＝928元）、工資（拆工）2,098元及烤漆6
     ,047元，則原告得請求之修復費用為10,240元（1,167+928
     +2,098元+6,047元＝10,240元）。
  2、租車交通費用部分：
　   原告固主張原告車輛送修期間，需另外租車使用，需支出
     租車費用共計33,600元，惟並未提出租車費用之單據為佐
     。況李信鈜於本院自陳：家中尚有3輛汽車及2輛機車，分
     別由其父親、弟弟，弟媳及母親使用等語（本院卷第127頁
     ），亦足認原告車輛送修後，原告家中尚有其他車輛可供
     使用，尚難逕認即有租車必要。是原告此部分請求即屬無
     據，不應准許。
　3、準此，原告得請求被告賠償之金額為10,240元。
四、綜上所述，原告依侵權行為之法律關係，請求被告給付10,2
    40元，及自起訴狀繕本送達（於111年1月6日送達，見本院
    卷第39頁送達證書）翌日即111年1月7日起至清償日止，按
    年息5％計算之利息，為有理由，應予准許。至逾此範圍之請
    求，為無理由，應予駁回。
五、原告勝訴部分係適用小額訴訟程序所為被告敗訴之判決，依
    民事訴訟法第436條之20之規定，應依職權宣告假執行。並
    依同法第392條第2項規定，依被告聲請宣告其預供擔保後，
    得免為假執行。
六、本件事證已臻明確，兩造其餘主張與攻擊防禦方法及所提證
    據，經審酌後認與判結果不生影響，爰不逐一論述，併此敘
    明。
七、訴訟費用負擔之依據：民事訴訟法第79條。 
中　　華　　民　　國　　111 　年　　5 　　月　　11　　日
                    高雄簡易庭  法　官  顏珮珊
以上正本係照原本作成。
民事訴訟法第436條之24第2項：對於本判決之上訴，非以違背法
令為理由，不得為之。
如對本判決上訴，須於判決送達後20日內向本院提出上訴狀，並
須表明原判決所違背之法令及其具體內容與依訴訟資料可認為原
判決有違背法令之具體事實之上訴理由。（均須按他造當事人之
人數附繕本）。
中　　華　　民　　國　　111 　年　　5 　　月　　11　　日
                                書記官  林雅姿